臺北高等行政法院判決
　　　　　　　　　　　　　　　　　　 92年度訴字第05484號
　　　　　　　　　　　　　　　.
原　　　告　甲○○
被　　　告　台北市稅捐稽徵處
代　表　人　乙○○處長）住同.
訴訟代理人　戊○○
　　　　　　丁○○
　　　　　　丙○○
上列當事人間因房屋稅事件，原告不服台北市政府中華民國92年
10月29日府訴字第09221490900號訴願決定，提起行政訴訟。本
院判決如下：
　　主  文
訴願決定撤銷。
訴訟費用由被告負擔。
　　事  實
一、事實概要：
    原告所有台北市○○○路○段64號及同路段68號地下1樓房屋
    ，前經被告所屬中正分處依法核課房屋稅在案。嗣原告於民
    國92年5月20日以申請更正系爭房屋現值及稅額為由，提起
    訴願，經台北市政府訴願審議委員會以92年5月26日北市訴
    （寅）字第09230446300號函移由被告受理，經被告所屬中
    正分處以92年6月16日北市稽中正乙字第09260573500號函復
    原告。原告不服，提起訴願，經訴願不受理之決定，原告仍
    不服，遂向本院提起行政訴訟。
二、兩造聲明：
　(一)原告聲明求為判決：
    1.訴願決定及原處分均撤銷。
    2.被告應將87年至92年的房屋稅退還給原告。
    3.訴訟費用由被告負擔。
　(二)被告聲明求為判決：
    原告之訴駁回，訴訟費用由原告負擔。
三、兩造之爭點：
　(一)原告主張之理由：
    1.因被告都不作「更正」處分，不得不多年多次再提出救濟
      申請。訴願決定及被告92年6月16日北市稽中正乙字第092
      60573500號函違法云云。
    2.原告所有坐落台北市○○○路○段64號1樓房屋及68號地下
      1樓房屋，80年到91年課稅現值及稅額都不對，請求更正
      ，但被告於92年6月16日北市稽中正乙字第09260573500號
      函復，其中80年到86年部分，已逾稅捐稽徵法規定5年申
      請更正期限；87年到91年部分：(1)64號房屋：其中87、88
      年房屋稅，原告於87年5月21日、88年5月31日已繳清，但
      未於繳納期間屆滿翌日起算30日內申請復查，依規定業已
      確定；89年部分已經鈞院91年簡字第527號裁定駁回；90
      年、91年尚在行政訴訟中。(2)68號地下1樓房屋：88年業
      經鈞院89年度訴字第205號判決確定；87、89、90、91年
      分別提起行政救濟中。原告申請更正，被告否准。
    3.原告於83年就有申請更正稅額，被告都沒有處理。68號地
      下1樓建物登記面積317平方公尺，但被告卻以386平方公
      尺課稅。86年的房屋稅經鈞院89年訴字第262號判決已獲
      勝訴。被告函覆的內容，都不正確。
　(二)被告主張之理由：
    1.按訴願法第3條第1項規定：「本法所稱行政處分，係指中
      央或地方機關就公法上具體事件所為之決定或其他公權力
      措施而對外直接發生法律效果之單方行政行為。」行政法
      院（現改制為最高行政法院）44年度判字第18號判例：「
      提起訴願，以有行政處分之存在為前提要件，．．．至行
      政官署所為單純的事實之敘述或理由之說明，既不因該項
      敘述或說明而生法律效果，自非行政處分，人民對之，即
      不得提起訴願。」行政法院44年度判字第44號判例規定：
      「當事人終局判決後，不得就同一法律關係更行起訴，此
      為一事不再理之原則。違背此原則者，即為法所不許。」
      53年度判字第230號判例：「提起訴願，係對官署之行政
      處分，請求救濟之程序，必以有行政處分之存在，為其前
      提。而所謂行政處分，係指官署本於行政職權，就特定事
      件，對人民所為足以發生法律上具體效果之處分而言。若
      非屬行政處分，自不得對之依行政訟爭程序，請求救濟。
      ．．．」62年度裁字第41號判例：「官署所為單純的事實
      敘述或理由說明，並非對人民之請求有所准駁，既不因該
      項敘述或說明而生法律上之效果，非訴願法上之行政處分
      ，人民對之提起訴願，自非法之所許。」
    2.被告所屬中正分處92年6月16日北市稽中正乙字第0926057
      3500號函復原告內容略以：「台端再次申請更正所有臺北
      市○○○路○段64號及68號地下1樓房屋80年至91年房屋課
      稅現值及稅額乙案．．．說明：3、本案經查核如左：(一)8
      0至86年部分，依前揭法條規定已逾5年申請期限．．．(二)
      87年至91年部分(1)64號房屋：87、88年房屋稅於87年5月2
      1（日）、88年5月31日繳清，台端未於繳納期間屆滿翌日
      起算30日申請復查，依前開規定業已確定；89年業經．．
      ．臺北高等行政法院91年度簡字第527號裁定駁回在案；9
      0、91年尚在行政訴訟中。(2)68號地下1樓房屋：88年業經
      臺北高等行政法院90年1月4日89年訴字第205號判決確定
      ，87、89、90、91年分別提起行政救濟中。4、次查旨揭
      房屋80年至91年課稅現值，除68號地下1樓因86年變更使
      用執照用途別，致該年度課稅現值增加較85年高之外．．
      ．其餘年度現值均因折舊逐年遞減．．．。」核其內容，
      應屬事實敘述及理由說明之觀念通知，不因該項敘述及說
      明而生法律效果，自非對原告所為之行政處分，原告對之
      提起訴訟，自非法之所許。原告主張被告都不作更正處分
      ，不得不多年多次再提出救濟申請云云，惟查原告前已就
      同1事實提起行政救濟，有原告各年度行政救濟情形明細
      表附卷可證，本案復函內容正是告知其各年度行政救濟情
      形，僅為單純之事實敘述。
    3.綜上所述，原告之訴應認為無理由，請判決駁回原告之訴
      等語。
　　理  由
一、本件原告於92年5月20日經由台北市政府研究發展考核委員
    會向台北市政府遞送復查申請書，請求更正其所有坐落台北
    市中正區○○○路○段64號及68號地下室房屋，80年至91年
    房屋現值及稅額等情，經台北市政府訴願審議委員會函移被
    告辦理。嗣經被告所屬中正分處以92年6月16日北市稽中正
    乙字第09260573500號函復原告略以：「主旨：臺端再次申
    請更正所有臺北市○○○路○段64號及68號地下1樓房屋80年
    至91年（房）屋課稅現值及稅額乙案，．．．復如說明，．
    ．．說明．．．3、本案經查核如左：(一)80至86年部分，依
    前開法條規定已逾5年申請期限（按臺端92年5月20日向台北
    市政府提出申請）。(二)87年至91年部分：(1)64號房屋：87、
    88年房屋稅於87年5月21（日）、88年5月31日繳清，臺端未
    於繳納期間屆滿翌日起算30日內申請復查，依前開規定業已
    確定；89年業經臺北市政府91年5月2日府訴字0000000000號
    訴願決定及臺北高等行政法院91簡字第527號裁定駁回在案
    ；90、91年尚在行政訴訟中。(2)68號地下1樓房屋：88年業
    經臺北高等行政法院90年1月4日89年訴字第205號判決確定
    ，87、89、90、91年分別提起行政救濟中。4、次查旨揭房
    屋80年至91年課稅現值，除68號地下1樓因86年變更使用執
    照用途別，致該年課稅現值增加較85年高之外（86年現值係
    依臺北高等行政法院89年訴字第262號判決更正），其餘年
    度現值均因折舊逐年遞減．．．。」等語。原告不服上開函
    ，於92年6月25日經由台北市政府研究發展考核委員會向台
    北市政府提起訴願。台北市政府中華民國92年10月29日府訴
    字第09221490900號訴願決定以被告所屬中正分處上開復函
    ，核其內容，應屬事實敘述及理由說明之觀念通知，不因該
    項敘述及說明而生法律效果，自非對原告所為之行政處分，
    原告對之提起訴願，自非法之所許云云，而為訴願不受理之
    決定。
二、按訴願法第1條第1項前段規定：「人民對於中央或地方機關
    之行政處分，認為違法或不當，致損害其權利或利益者，得
    依本法提起訴願。」同法第2條規定：「人民因中央或地方
    機關對其依法申請之案件，於法定期間內應作為而不作為，
    認為損害其權利或利益者，亦得提起訴願。前項期間，法令
    未規定者，自機關受理申請之日起為2個月。」同法第3條第
    1項規定：「本法所稱行政處分，係指中央或地方機關就公
    法上具體事件所為之決定或其他公權力措施而對外直接發生
    法律效果之單方行政行為。」本件原告向被告請求更正其所
    有坐落台北市中正區○○○路○段64號及68號地下室房屋，
    80年至91年房屋現值及稅額，係屬向被告提出申請案件。被
    告所屬中正分處以92年6月16日北市稽中正乙字第092605735
    00號函復原告略以：「主旨：臺端再次申請更正所有臺北市
    ○○○路1段64號及68號地下1樓房屋80年至91年（房）屋課
    稅現值及稅額乙案，．．．復如說明，．．．說明．．．3
    、本案經查核如左：(一)80至86年部分，依前開法條規定已逾
    5年申請期限（按臺端92年5月20日向台北市政府提出申請）
    。(二)87年至91年部分：(1)64號房屋：87、88年房屋稅於87年
    5月21（日）、88年5月31日繳清，臺端未於繳納期間屆滿翌
    日起算30日內申請復查，依前開規定業已確定；89年業經臺
    北市政府91年5月2日府訴字0000000000號訴願決定及臺北高
    等行政法院91簡字第527號裁定駁回在案；90、91年尚在行
    政訴訟中。(2)68號地下1樓房屋：88年業經臺北高等行政法
    院90年1月4日89年訴字第205號判決確定，87、89、90、91
    年分別提起行政救濟中。4、次查旨揭房屋80年至91年課稅
    現值，除68號地下1樓因86年變更使用執照用途別，致該年
    課稅現值增加較85年高之外（86年現值係依臺北高等行政法
    院89年訴字第262號判決更正），其餘年度現值均因折舊逐
    年遞減．．．。」等語，顯係否准原告之申請。則依上開法
    律之規定，受理訴願機關自應就被告之否准處分，有無違法
    或不當，予以審查，而為實體之決定，惟本件原訴願決定，
    以被告之系爭復函係屬事實敘述及理由說明之觀念通知，不
    因該項敘述及說明而生法律效果，自非對原告所為之行政處
    分，原告對之提起訴願，自非法之所許為由，而為訴願不受
    理之決定，依上說明於法尚有未合。本件自應由本院將訴願
    決定撤銷，發回受理訴願機關另為適法之處分，以符法制。
    至於原告請求判命被告應將87年至92年的房屋稅退還給原告
    一節，亦應由訴願機關作成訴願決定後，原告如有不服，本
    院始得就原告之請求有無理由，為實體之審理，合併明。
據上論結，本件原告之訴為有理由，爰依行政訴訟法第98條第3
項前段，判決如主文。
中    華    民    國    94    年    8    月     23    日
                          第七庭審判長法  官　鄭小康
                                      法  官　黃秋鴻
                                      法  官　林金本
上為正本係照原本作成。
如不服本判決，應於送達後20日內，向本院提出上訴狀並表明上
訴理由，如於本判決宣示後送達前提起上訴者，應於判決送達後
20日內補提上訴理由書（須按他造人數附繕本）。
中    華    民    國    94    年    8    月     23    日
        　　　　　　　　　　　　　　　書記官　簡信滇
